【裁判字號】    91,易,259
【裁判日期】    920122
【裁判案由】    贓物
【裁判全文】
臺灣花蓮地方法院刑事判決                          九十一年度易字第二五九號
    公  訴  人  臺灣花蓮地方法院檢察署檢察官
    被      告  丙○○  男  三.
右列被告因詐欺案件，經檢察官提起公訴（九十一年度偵字第一二二一號），本院判
決如左：
    主  文
丙○○無罪。
    理  由
一、公訴意旨略以：被告丙○○於民國八十九年十月九日後某時，在其設於花蓮市○○路○段七三六號機車修理店中，見不詳姓名之人，將乙○○所遭竊之車號ＨＦ
    Ｕ－Ｏ五九號機車送修，丙○○明知上開機車係來路不明之贓物，仍不加查證該
    送修之人之真實身分及通訊方法，即率予收受，並於不詳時間，將上開機車轉借
    予不知情之甲○○，供其在山區人煙稀少等地區行駛之用，嗣於九十一年五月二
    日晚間二十三時四十分許，甲○○因駕駛該車，行經花蓮縣新城鄉○○○○○路
    段時，經警發覺該車係遭竊之贓車，進而攔檢，始循線查獲，因認被告涉犯刑法
    第三百四十九條第一項收受贓物罪嫌云云。
二、按犯罪事實應依證據認定之，無證據不得推定其犯罪事實；又不能證明被告犯罪
    者，應諭知無罪之判決；刑事訴訟法第一百五十四條、第三百零一條第一項分別
    定有明文。又犯罪事實之認定，應憑真實之證據，倘證據是否真實尚欠明確，自
    難以擬制推測之方法，為其判斷之基礎；而認定犯罪事實之證據係指足以認定被
    告確有犯罪行為之積極證據而言，該項證據自須適合於被告犯罪事實之認定，始
    得採為斷罪資料（參照最高法院五十三年臺上字第六五六號、二十九年上字第三
    一○五號判例）。且刑事訴訟上證明之資料，無論其為直接或間接證據，均須達
    於通常一般之人均不致有所懷疑，而得確信其為真實之程度，始得據為有罪之認
    定，若其關於被告是否犯罪之證明未能達此程度，而有合理懷疑之存在，致使無
    從形成有罪之確信，根據「罪證有疑，利於被告」之證據法則，即不得遽為不利
    被告之認定（參照最高法院七十六年臺上字第四九八六號判例）。其以情況證據
    （即間接證據）斷罪時，尤須基於該證據在直接關係上所可證明之他項情況事實
    ，本乎推理作用足以確證被告有罪，方為合法，不得徒憑主觀上之推想，將一般
    經驗上有利被告之其他合理情況逕予排除（參照最高法院三十二年上字第六七號
    判例）。公訴人認被告涉有收受贓物犯行，無非係以證人乙○○之證詞及卷附贓
    證物品認領保管收據為主要論據。
三、訊據被告丙○○堅決否認有收受贓物之犯行，辯稱：二年多前，客人將機車修理
    時，稱隔天要來牽車，但都沒有來，我就把機車放在門口七、八個月，後來甲○○向我借車，我說不行，是客人送修的車子，她又跟我要求，我才把機車送到山
    上，甲○○因為一年多都沒有使用該部機車，要將機車還我，在新城鄉北埔村遭
    警攔檢後，我才知道該機車是贓車等語。經查：車號ＨＦＵ－０五九號重型機車
    為鍾純民所有，後交予乙○○使用，於八十九年十月九日，在花蓮縣瑞穗鄉鶴岡
    村五三之一號旁，因機車鑰匙未取下而遭竊等情，業據證人乙○○於警訊中證述
    綦詳，並有車輛竊盜、車牌失竊資料個別查詢報表－查詢認可資料一張附卷可稽
    。而證人甲○○於警訊中證稱：伊看到丙○○騎車號ＨＦＵ－０五九號機車，乃
    問他可否幫伊找一部二手機車，他告知這部機車係有人拿來修理，迄今尚未付錢
    領取，乃暫時給伊使用，等到車主來付錢，再牽下去給他等語。復參酌被告係經
    營機車修理店等情，業據被告於警訊中供承無訛，則被告所稱該部機車係客人送
    修後未取回等語，應堪採信。按一般機車行老闆在客人將機車送至機車行修理時
    ，因客人已將機車留於店內，可為擔保，故甚少要求客人需出示身分證件，以防
    修理後，客人不來領回機車，則被告辯稱：其於客人送修時，不知該車為贓車等
    語，與常情相符。又收受贓物罪為即成犯，於行為人收受贓物時，即構成該罪，
    故被告是否構成收受贓物罪，應以其收受該部機車時是否知悉該部機車係贓車為
    斷，而被告於收受該車時不知該車為贓車等情，已如前述，縱事後因客人未來領
    回該車，使被告懷疑該車可能為贓車，亦難論以收受贓物罪。此外，復查無其他
    積極證據足認被告有公訴人所指訴之收受贓物犯行，既不能證明其犯罪，依法應
    諭知無罪之判決。
據上論斷，應依刑事訴訟法第三百零一條第一項，判決如主文。
本案經檢察官黃冠運到庭執行職務
中      華      民      國    九十二    年      一      月    二十二    日
                              臺灣花蓮地方法院刑事庭
                                  法  官  李  世  華
右正本證明與原本無異。
如對本判決不服，應於送達後十日內，向本院提出上訴狀。（應抄附繕本）告訴人或
被害人如對於本判決不服者，應具備理由請求檢察官上訴，其上訴期間之計算係以檢
察官收受判決正本之日期為準。
                                  法院書記官
中      華      民      國    九十二    年      一      月    二十四    日


司法院資訊處製作；財團法人民間司法改革基金會備份。
